臺灣彰化地方法院民事判決
110年度訴字第714號
原      告  林貴玫  
            蕭桔根  
共      同
訴訟代理人  張宗存律師
被      告  謝議樟


上列當事人間確認通行權等事件，本院於民國111年2月22日言詞
辯論終結，判決如下：
    主  文
確認原告對於被告所有，彰化縣○○鄉○○段00000地號土地，
如附圖即彰化縣田中地政事務所收件日期文號110年11月8日土
丈字第1195號土地複丈成果圖所示編號Ａ，面積134.30平方公尺
之部分有通行權存在。
被告應將於如附圖編號Ａ內所設置之鐵絲網圍籬、廢棄車輛等障
礙物移除。
被告應容忍原告通行如附圖編號Ａ土地，不得設置障礙物、破
壞道路或為其他妨礙原告通行之行為。
訴訟費用由被告負擔。
    事實及理由
一、原告聲明如主文所示，係主張略以：彰化縣○○鄉○○段00000
    地號土地（下稱系爭土地）為被告所有，而同地段831-1地
    號土地與其上東興段13建號，門牌號碼彰化縣○○鄉○○村○○○
    巷0弄0號房屋（下稱系爭Ａ屋及基地）為原告林貴玫所有。
    又同地段831地號土地與其上東興段12建號，門牌號碼彰化
    縣○○鄉○○村○○○巷0弄0號房屋（下稱系爭Ｂ屋與基地）為原告
    蕭桔根所有。系爭土地參酌網路地籍資訊系統查詢資料可知
    即為「北勢一巷7弄」，且前開原告所有之系爭Ａ屋及Ｂ屋需
    經由「北勢一巷7弄」即系爭土地始能對外通行至「北勢一
    巷」，故系爭土地與系爭Ａ、Ｂ房屋之基地應屬袋地。且系爭
    Ａ、Ｂ房屋及基地多年來通行系爭土地對外聯通至「北勢一巷
    」，均相安無事。詎被告於109年11月間向社頭鄉公所聲請
    調解，請求系爭Ａ、Ｂ房屋之住戶等應負擔系爭土地之地價稅
    ，惟調解不成立。嗣被告自行搬運磚塊及報廢車輛堵住系爭
    土地，原告連同鄰居4號房屋等住戶無奈再向公所聲請調解
    ，雙方於110年1月28日進行調解，當日被告要求巷弄內住戶
    需以每坪新臺幣（下同）10萬元之代價購買系爭土地，總計
    約520萬元，原告無力負擔亦無法接受，該次調解亦不成立
    。相隔2日後，被告除前述置放物外，更外架鐵絲網圍籬，
    造成於如附圖即彰化縣田中地政事務所收件日期文號110年1
    1月8日土丈字第1195號土地複丈成果圖所示編號Ａ土地外，
    系爭土地即北勢一巷7弄其餘部分僅留不到一公尺之通行間
    隔，嚴重影響原告等住戶之通行權利，使住戶車輛進出顯有
    困難，往來通行亦有受傷之危險，巷道內之土地已難為通常
    之使用。又系爭Ａ、Ｂ房屋與鄰居4號房屋為被告與訴外人謝
    隆湖於77年間起造完成，系爭Ａ、Ｂ房屋分配與被告。4號房
    屋分配與謝隆湖。嗣系爭Ａ、Ｂ房屋與基地各移轉為原告所有
    ，且由系爭房屋與鄰居4號房屋之使用執照申請書內附之地
    籍配置圖可知，系爭土地即為系爭Ａ、Ｂ房屋與鄰居4號房屋
    對外通行之五米私設道路，負有供系爭Ａ、Ｂ房屋與鄰居4號
    房屋通行之義務。原告爰依民法第787條第1、2項、第767條
    聲明請求如主文所示等語。
二、被告聲明請求駁回原告之訴，抗辯略以：兩造曾經調解，被
    告只是要求原告幫忙繳系爭土地10年的地價稅，原告却說土
    地是你的，可以圍起來。且原告房屋後面還有空地可以通行
    。原告支付系爭土地地價稅後再補償被告一些錢，被告可以
    同意原告通行系爭土地等語。
三、本院得心證理由：
１、原告主張現為系爭Ａ、Ｂ房屋及基地之所有人，被告為系爭土
    地所有人。與系爭Ａ、Ｂ房屋及鄰居4號房屋係被告與訴外人
    謝隆湖起造，於77年間完成建築，系爭土地於系爭Ａ、Ｂ房屋
    （當時為被告所有）與鄰居4號房屋（為謝隆湖所有）申請
    使用執照之申請書內附配置圖為五米私設道路，以連接計劃
    道路（應即現況之北勢一巷）。並兩造曾經調解系爭土地之
    使用糾紛，惟調解不成立，被告於系爭土地如附圖編號Ａ部
    分架設鐵絲網圍籬，於其內放置廢棄車輛等物，系爭土地除
    編號Ａ部分與東側臨接北勢一巷道路小部分面積外，僅留寬
    不足1公尺的狹長空間供系爭Ａ、Ｂ房屋及鄰居4號房屋住戶通
    行至北勢一巷等情。被告不爭執，並有土地登記謄本、地籍
    異動索引、調解不成立證明書、現況相片與本院函請彰化縣
    ○○○○○○○○○○○○○○○鄰居0號房屋申請使用執照之申請資料影本
    等附卷可稽。本院亦會同地政事務所派員勘測系爭土地，各
    製有本院勘驗測量筆錄及地政事務所之土地複丈成果圖即附
    圖在卷可佐，自可信為真正。
２、原告主張系爭Ａ、Ｂ房屋與基地為袋地，需通行被告所有之系
    爭土地連接公路即北勢一巷。及系爭土地於系爭Ａ、Ｂ房屋及
    鄰居4號房屋建築完成申請使用執照時，即為五米私設道路
    以供連接道路，系爭土地自負有供系爭Ａ、Ｂ房屋住戶通行之
    義務部分。被告否認，抗辯如上，意指系爭Ａ、Ｂ房屋與基地
    後面另有空地，且被告有繳納系爭土地之地價稅，原告亦不
    願補償被告，更陳稱被告可自行圍地，所以被告才自行圍地
    ，但有留一小通行空間仍可讓系爭Ａ、Ｂ房屋之住戶出入等語
    。經本院審酌前揭勘驗現場所見，系爭Ａ、Ｂ房屋後面雖有空
    地，但雜草叢生，或棄置雜物，並非客觀常態供人通行之空
    地。況系爭Ａ、Ｂ房屋及基地，據前揭卷附申請使用執照之資
    料可知，係與周圍其他建物一併興建，若未配置系爭土地為
    五米私設道路連接計劃道路，自屬袋地，因有系爭土地為五
    米私設道路連接計劃道路才得以合法建築、使用，現況系爭
    土地即為柏油路連接至北勢一巷等情，堪認被告抗辯之詞未
    足採取，而原告之主張係屬合法、有據。系爭土地雖屬被告
    所有，但負有供原告通行之義務。至於雙方對通行補償部分
    之爭執，與原告主張之通行，因不屬同時履行抗辯之事由，
    此部分雙方未得協議解決，被告容得另為訴求，併此敘明。
四、本件為判決之事證已臻明確，兩造其餘攻擊、防禦方法核不
    影響判決結果，自不贅論。
五、訴訟費用負擔之依據：民事訴訟法第78條。　　　
中　　華　　民　　國　　111 　年　　3　　月　　8　　日
                   民事第三庭    法　官  洪榮謙
　　　　　　　　　 
以上正本係照原本作成。
如不服本判決，應於收受送達後20日內向本院提出上訴狀，並繳
納上訴裁判費。
中　　華　　民　　國　　111 　年　　3 　　月　　8 　　日
                                  書記官  施秀青